【裁判字號】    87,自,4
【裁判日期】    900312
【裁判案由】    侵占
【裁判全文】
臺灣彰化地方法院刑事判決                              八十七年度自字第四號
    自  訴  人  庚○○
    代  理  人  陳忠雨律師
    被      告  己○○
    選任辯護人  邱垂勳律師
右列被告因侵占案件，經自訴人提起自訴，本院判決如左：
    主  文
己○○無罪。
    理  由
一、自訴意旨略以：被告己○○原名游美玲，係自訴人庚○○（原名游靜子）的堂妹
    ，二人與游玉女於民國（下同）八十三年六月間合夥共同出資購買坐落高雄市○○路、青年路口之房地，成交總價新台幣（下同）五千萬元，銀行貸款二千五百
    萬元，自訴人出資七百二十八萬元，被告出資八百五十二萬元，游玉女出資九百
    二十萬元，約定該不動產出售後按出資比例分擔損益並全權委託被告處理買賣事
    宜。自訴人另於八十三年十一月間與被告合夥由自訴人出資一千零五十五萬元，
    被告出資四千九百四十五萬元，合計六千萬元購買坐落高雄市○○○路一八四號
    一、二、三樓之房地並由被告出面購買。自訴人交付出資額予被告後，詢問房地
    是否另行轉售獲利等事項，被告概以景氣不佳尚未脫手回應，自訴人進而要求閱
    覽權狀，被告卻一再推脫拒不給閱，只交付其與甲○○簽立前揭高雄市○○○路
    一八四號一、二、三樓房地之買賣契約書影本給自訴人。自訴人因之生疑，於八
    十四年五月間要求被告補作合夥契約書以資確認雙方權益。詎簽立後被告即一直
    迴避自訴人之追問，有時更避不見面不知行蹤。八十六年十二月間，自訴人根據
    被告交付之資料向高雄市新興地政事務所申請土地、建物登記簿謄本才知前開高
    雄市○○○路一八四號房地業於八十四年十月三十日移轉登記予葉勝峰、辛○○
    二人，至另筆投資高雄市○○路、青年路口之房地資料，因被告未曾交付資料，
    現況如何自訴人全然不知，因認被告私吞合夥財產，犯有刑法第三百三十五條第
    一項侵占罪嫌。嗣於本院審理中又認被告如非侵占即係犯有刑法之詐欺罪嫌等語
    。
二、自訴人認被告涉有侵占或詐欺罪嫌，係以提出前開合夥契約書、資金合夥確認契
    約書及被告與甲○○簽立之買賣契約書影本各一紙併高雄市○○○路一八四號房
    地之土地、建物登記簿謄本等為論據。
三、按犯罪事實應依證據認定之，無證據不得推定其犯罪事實；又不能證明被告犯罪
    者，應諭知無罪之判決，刑事訴訟法第一百五十四條、第三百零一條第一項分別
    定有明文。訊據被告固坦承前開合夥契約書、資金合夥確認契約書及其與甲○○
    簽立之買賣契約書係其所簽具無訛，但堅詞否認與自訴人有合夥投資關係，辯稱
    ，其係向自訴人借款投資，有付利息，嗣因投資失利，利息有欠，且無法還借款
    ，自訴人為向家人交代，才要求其簽立合夥契約書給自訴人的家人看，其才在八
    十六年間簽前開合夥契約書、資金合夥確認契約書云云。辯護人亦以，自訴人與
    被告二人係屬借貸關係，被告並非替自訴人持有財物，無足構成侵占罪。且被告
    向自訴人借款是因後來為人倒帳，才無法付息與清償，借款時並無不法所有意圖
    ，或施行詐術，二人間係屬單純民事債務關係，未足構成詐欺罪為被告置辯。經
    查，自訴人所指合夥投資前開二筆不動產之事，依被告曾於存證信函中對自訴人
    提出嚴正聲明，指坐落高雄市○○路、青年路口之不動產，於八十三年間原由所
    有權人巨嵩企業公司欲出售予乙○○，嗣因乙○○資金不足始由被告與自訴人合
    力代墊。另坐落高雄市○○○路一八二號（應為一八四號之誤）一、二、三樓之
    房屋，於八十四年間由被告與自訴人合力仲介接洽買受人丙○○承買（出賣人為
    甲○○），嗣因承買人丙○○一再退票並避不見面後，始由被告與自訴人合力承
    受。復前開不動產承受事宜，因被告與自訴人資力有限致買賣不了了之自訴人恐
    權利受損乃再三要求被告將被告對於丙○○之債權移轉予自訴人作為權利保障。
    被告為顧及堂姐妹情誼乃犧牲個人之權益，於八十五年八月移轉被告與自訴人對
    於丙○○所有之債權於自訴人等內容，有被告於八十六年三月二十六日所寄發之
    郵局存證信函影本在卷可憑，應可認係真實。但在此投資關係存續中或之前或之
    後，被告有向自訴人借款付息之事，亦經被告提出多紙匯款等單據在卷供，尚
    非無稽，況自訴人對此亦不否認，雖陳稱，借款與前開投資之資金無涉云云。但
    揆諸被告所提自訴人傳真之對帳資料，上列05─06─96  10：50  ＴＡＩＣＨＩ
    ＮＧ  ＦＡＸ000-000000福山（即前開坐落高雄市○○○路一八四號一、二、三
    樓之房屋）利加：：，加巨松（應係巨嵩之誤）利：：，（先小結合計）七百七
    十（萬元）減匯款七十（萬元），結存七百萬（元），加利息二十八（萬元），
    結存七百二十八（萬元），陸董匯入：：，利息：：（至最後出現）三四三．０
    五萬（元）等數字、文字，依一般社會經驗及常情，可解讀為八十五年六月五日
    ，由０四九─三二三八二０電話傳真上開文字與數字資料，而自訴人自承該電話
    係其使用者無訛；與證人游玉女證述，其係借錢給被告，並非與被告及自訴人合
    夥投資不動產等語，足見自訴人所指，被告與自訴人及游玉女於八十三年六月間
    合夥共同出資購買坐落高雄市○○路、青年路口之房地，成交總價五千萬元，銀
    行貸款二千五百萬元，自訴人出資七百二十八萬元部分，並非完全屬實，而七百
    二十八萬元當非被告與自訴人議妥投資後才新交付予被告之款項，其中不乏借款
    扺充、利息加計等關係至為灼然。另被告與自訴人於八十五年八月六日所簽之轉
    讓丙○○三千五百萬元債權同意書內容確如被告前開存證信函所述，亦有同意書
    影本及法院裁定、本票影本等債權資料附卷可，雖自訴人陳稱，簽此同意書係
    方便轉由自訴人向丙○○追討，且自訴人留存之同意書上，經提出原本核實且影
    本附卷，有將記載讓與債權後自訴人與被告雙方就債權、債務無任何關係之文字
    摃除蓋章，無損自訴人與被告之合夥關係云云，但就此自訴人與被告二人是否債
    務一筆勾銷一端，對自訴人與被告確有與丙○○者間有債務糾葛之事實不生影響
    。且三人間之糾葛應係有關丙○○於八十三年間買受坐落高雄市○○○路一八四
    號不動產事，有不動產買賣契約書影本在卷供證，其上亦明載被告為見證人介紹
    人，返照前述自訴人傳真之對帳單內容，記有陸董匯入、利息等語，足徵被告此
    部分於前開存證信函聲明者委係真實。另依自訴人提出之匯款資料及補充說明款
    項部分係由另筆投資被告未交還自行轉投資云云，所指於八十三年十一月間與被
    告合夥由自訴人出資一千零五十五萬元，被告出資四千九百四十五萬元，合計六
    千萬元購買坐落高雄市○○○路一八四號一、二、三樓之房地之情，自訴人出資
    額是否真係一千零五十五萬元尚乏據證明，但縱屬實，此出資額亦非如自訴狀所
    指合夥投資後交付予被告至明，至有可能是以被告前欠及其他利息算折計出。而
    事後查知前揭丙○○者係壬○○冒名行騙，此經自訴人指認卷附壬○○身分證影
    本無疑，並乙○○積欠被告債務二千萬元左右未還等情，有台灣高雄地方法院八
    十三年度票字第一七七三號民事裁定等在卷供稽，足證被告有被倒帳之事，且合
    計被告轉讓丙○○前揭債權即有三千五百萬元及按諸被告父親除為被告清償部分
    債務，尚為被告揹債數百萬元未還致父女反目，此經被告之父丁○○、證人即債
    權人戊○○證述明確，並有相關支票影本、債務資料在卷可，足稽被告為人倒
    債金額不少，致影響被告清償之能力，非被告有意詐欺自訴人至明。綜上，認自
    訴人所指與被告合夥投資一事，應有其事，但金額難斷，且部分金額當由二人其
    他債務、利息折充，並非全數由自訴人交付被告持有，惟被告投資失利、被騙，
    致無法清償、結算欠自訴人之債務，宜認被告主觀上無侵占或詐欺之不法所有意
    圖，自訴人指訴容有未當，本件被告犯罪不能證明，揆諸首揭意旨，自應諭知被
    告無罪之判決。
據上論斷，應依刑事訴訟法第三百四十三條、第三百零一條第一項，判決如主文。
中    華    民    國    九十        年       三    月        十二      日
                                臺灣彰化地方法院刑事第三庭
                                    法      官  洪  榮  謙
右正本證明與原本無異。
如不服本判決，應於判決送達後十日內向本院提出上訴狀（須附繕本）。
告訴人或被害人對於判決如有不服具備理由請求檢察官上訴者，其上訴期間之計算係以檢察官收受判決正本之?
期為準。
                                    法院書記官  張  木  松
中    華    民    國    九十        年       三    月        十四      日


司法院資訊處製作；財團法人民間司法改革基金會備份。
